【裁判字號】    99,消債抗,17
【裁判日期】    990129
【裁判案由】    消債聲明異議
【裁判全文】
臺灣高雄地方法院民事裁定            99年度消債抗字第17號
抗  告  人  遠東國際商業銀行股份有限公司
法定代理人  甲○○
相  對  人  乙○○
上列當事人間因消費者債務清理條例聲明異議事件，抗告人對於
中華民國98年12月24日本院98年度事聲字第143 號第一審裁定提
起抗告，本院管轄之第二審合議庭裁定如下：
    主  文
抗告駁回。
抗告程序費用新臺幣壹仟元由抗告人負擔。
    理  由
一、抗告意旨略以：伊對台新銀行將行使抵押權後之債權餘額列
    入更生方案已不爭執。但債務人即相對人乙○○（以下稱相
    對人）所有坐落高雄市三民區之房地價值分別依公告現值及
    課稅現值計算為新台幣（以下同）129 萬8377元，而抵押權
    人台灣銀行陳報相對人未清償之擔保債務尚有125 萬2659元
    ，則原更生方案所列台灣銀行尚有37萬105 元債權不足受償
    之依據為何，均未見法院加以審酌，即逕將此部分債權列入
    更生清償分配，影響其他無擔保債權人之權益。況倘相對人
    正常繳納房貸，則此部分債務將隨之減少，甚至不會發生，
    故原更生方案猶將之列入併受分配，顯有未恰。為此爰依法
    提起抗告，並聲明原裁定廢棄等語。
二、按消費者債務清理條例（以下稱本條例）之制定，乃為使負
    債務之消費者得依本條例所定程序清理其債務，以調整其與
    債權人及其他利害關係人之權利義務關係，保障債權人之公
    平受償，謀求消費者經濟生活之更生，進而健全社會經濟之
    發展，該條例第1 條定有明文。又依同條例第64條第1 項規
    定，債務人有薪資、執行業務所得或其他固定收入，法院認
    更生方案之條件公允者，除有該條例第63條或第64條第2 項
    所定情形外，得不經債權人會議可決，逕依債務人之聲請或
    依職權以裁定認可更生方案。經查：
  (一)相對人先前以其所有坐落高雄市○○區○○段四小段200 （
    應有部分萬分之108 ）、202 地號（應有部分萬分之108 ）
    土地暨其上門牌號碼高雄市○○區○○街155 巷3 之3 號建
    物（以下均稱系爭不動產）向台灣銀行申辦抵押貸款。又相
    對人聲請更生事件經本院准許後，復由本院司法事務官依台
    灣銀行所陳報前開貸款債務尚餘本金125 萬1502元及利息11
    57元，且預估經行使抵押權後應仍有37萬105 元未獲清償，
    遂將該筆37萬105 元債權餘額與其他無擔保債權併列同受分
    配，於民國98年10月2 日以98年度司執消債更字第279 號更
    生事件裁定認可相對人所提按月還款8000元、共96期，總清
    償比例約為37.86%之更生方案（以下稱系爭更生方案），合
    先敘明。
  (二)茲依本條例第68條暨施行細則第16條規定，可知更生程序雖
    不影響有擔保或有優先權之債權人對於原擔保標的物之既有
    權利，然其就其行使擔保權後未能受償之債權，非依更生或
    清算程序仍不得行使其權利。職是，有擔保債權人僅係就特
    定標的物享有優先受償之利益，不受更生方案拘束，但就其
    未獲清償部分仍與無擔保債權人之地位無異，依法應享有同
    等受償之機會。查本件相對人既未與有擔保債權人台灣銀行
    針對系爭不動產成立自用住宅借款特別條款，該銀行自可預
    估其行使抵押權後未受清償之數額為何，主張應與其他無擔
    保債權人同依更生程序而行使權利。準此，參酌相對人於聲
    請更生之際業已自承再無餘裕負擔每月應繳之房貸（參見本
    院98年度消債更字第171 號事件卷第16頁），且於本院裁定
    准予更生後，亦具狀表示其名下原有坐落左營區○○段11小
    段1459地號土地暨其上建物即門牌號碼高雄市○○區○○街
    71號6 樓之3 之房地已由抵押權人台新銀行向法院聲請強制
    執行予以拍賣而部分受償，此有卷附相對人98年8 月14日陳
    報狀、本院執行處98年8 月3 日函及分配表各1 份可佐，顯
    見台灣銀行預估系爭抵押權將有遭強制執行拍賣之虞，遂具
    狀陳報該不動產於行使抵押權後仍有不足受償之餘額，請求
    將該餘額列入更生方案一節，洵屬有據，至抗告人主張倘若
    相對人正常繳納房貸，則此部分債務將隨之減少、甚至不會
    發生云云，即非可採。再者，台灣銀行於陳報債權之際業已
    一併提出系爭不動產估價說明，並檢附該不動產坐落位置鄰
    近其他不動產之相關拍賣價格資料供參，據此估算系爭不動
    產倘經行使抵押權而拍賣後，應尚餘37萬105 元未能受償，
    且本院審諸其陳報內容客觀上並無任何違法或顯不合理之處
    ，堪予採認。況縱如抗告人所述，台灣銀行若能因系爭不動
    產執行拍賣以致足額或高額受償，該銀行將來所獲分配款項
    勢將隨諸所佔整體債權比例而減少，要無超額受償之理，則
    其他無擔保債權人所獲分配金額亦將隨之提高，故客觀上實
    難遽謂系爭更生方案對其餘無擔保債權人而言有何權益遭受
    影響之不當，是抗告人此部分所執抗告理由亦非可採。
  (三)此外，系爭更生方案乃係依據消費者債務清理條例所定之最
    長期限8 年而規劃，並確實平衡考量相對人收支情況與各債
    權人權益，且相對人更適度提高個人每月所得支配收入餘額
    用以清償債務，縱令清償比例僅占整體債務37.86%，仍堪認
    其確已善盡個人最大努力與誠信而為清償。
三、綜上所述，相對人所定每月按期清償8000元、共96期（8 年
    ），總計清償債務數額為76萬8000元，佔總債務比例37.86%
    之系爭更正方案，內容尚稱公允，客觀上亦屬適當可行，復
    查相對人並無任何消費者債務清理條例第63條或第64條第2
    項所定不應認可之消極事由，遂由本院司法事務官前依該條
    例第64條第1 項裁定予以認可，經核並無不合。從而抗告人
    猶執前詞指摘原裁定為不當，求予廢棄云云，為無理由，應
    予駁回。
四、據上論結，本件抗告為無理由，依消費者債務清理條例第11
    條第2 項、第15條，民事訴訟法第495 條之1 第1 項、第44
    9 條第1 項、第95條、第78條，裁定如主文。
中    華    民    國    99    年    1     月    29    日
                  民事第六庭  審判長法官  楊國祥
                                    法官  李怡諄
                                    法官  陳明呈
以上正本係照原本作成。
本裁定不得抗告。
中    華    民    國    99    年    1    月    29    日
                                   書記官  劉音利

司法院資訊處製作；財團法人民間司法改革基金會備份。
